【裁判字號】    94,訴,1603
【裁判日期】    950726
【裁判案由】    誣告
【裁判全文】
臺灣臺南地方法院刑事判決              94年度訴字第1603號
公  訴  人  臺灣臺南地方法院檢察署檢察官
被      告  甲○○
                    現於臺灣臺南監獄臺南分監
上列被告因誣告案件，經檢察官提起公訴（94年度偵字第14411號）
，本院判決如下：
    主  文
甲○○意圖他人受刑事處分，而向該管公務員誣告，處有期徒刑
拾月。
    事      實
一、甲○○於民國八十九年一月十四日下午三時在臺南市○○路
    遠東銀行前，因牌照被扣未領回，以及駕駛執照逾期，被臺
    南市警察局第一分局東門派出所警員丙○○依法予以告發時
    ，以曾是台北市交通大隊警員退休名義，要求免責，唯警員
    丙○○仍依法告發。甲○○竟不自反省違規，反而意圖使丙
    ○○受刑事處罰，於八十九年二月十七日具狀向臺灣高雄地
    方法院檢察署對丙○○提出告訴，隱匿自己違規之事實，謂
    丙○○「無故」檢查其駕駛執照以及「無故」扣押不發收據
    ，認其涉嫌侵占等罪嫌，經臺灣高雄地方法院檢察署移轉管
    轄予臺灣臺南地方法院檢察署分八十九年度偵字第六九三三
    號案件偵查，嗣經檢察官查無實據為不起訴處分確定，並發
    現甲○○誣告行為。
二、案經臺灣臺南地方法院檢察署檢察官自動檢舉偵查起訴。
    理      由
一、訊據被告甲○○坦承於八十九年一月十四日下午三時在臺南
    市○○路遠東銀行前，因機車未懸掛牌照以及駕駛執照逾期
    ，經警員丙○○以駕照逾期而予以沒收乙節，並有八十九年
    二月十七日署名甲○○之告訴狀影本一份在卷可稽，惟被告
    矢口否認有何誣告丙○○之犯行，辯稱：本案已經過臺灣高
    等法院臺南分院九十四年度重上更(一)字第二八四號判決被告
    無罪，嗣經最高法院駁回上訴確定，因此本案起訴不合法。
    又前開告訴狀不是伊提出，伊被丙○○攔下時並沒有騎乘機
    車，丙○○無故檢查其駕照，又不開具告發單，伊因而誤會
    丙○○侵占伊駕照云云。經查：
（一）按單一性案件有起訴不可分、審判不可分及上訴不可分諸
      原則之適用，此觀刑事訴訟法第二百六十七條、第三百四
      十八條第二項規定自明。所謂單一性案件，指事實上一罪
      及法律上一罪之案件，法律上一罪案件，包含實質上一罪
      之接續犯、連續犯、吸收犯、結合犯、加重結果犯、常業
      犯等，及裁判上一罪之想像競合犯、牽連犯、連續犯等案
      件。認定案件之事實是否具有不可分關係之單一性，法院
      審判固不受檢察官起訴或上訴見解之拘束，惟上級審法院
      認案屬單一性不可分，必須合一裁判者，以下級審判決之
      數部分事實俱屬有罪，始足當之，若事實之一部經認定為
      不成立或不能證明犯罪，自與其他無罪或有罪部分之事實
      無不可分關係可言，若判決諭知無罪部分已經確定，縱令
      檢察官認該部分與未確定部分有不可分關係而併予提起上
      訴，為維護被告該部分之既判力利益，上訴審亦不得就該
      部分併為實體上之審判（最高法院八十六年度台上字第一
      二四五號判決意見參照）。查被告甲○○被訴誣告丙○○
      案件，業經臺灣高雄地方法院檢察署移轉管轄予臺灣臺南
      地方法院檢察署，嗣經該署以本案（八十九年度偵字第六
      九三四號）與另案（八十八年度偵字第一０一三一號、八
      十八年度偵字第一三三六三號被告甲○○被訴誣告案件）
      有連續犯裁判上一罪關係，而聲請併案審理。經本院八十
      九年度易字第七八一號以併案部分（即本案）與原起訴部
      分並無裁判上一罪關係，而退回檢察官另行偵查處理，併
      案部分即與原起訴部分無不可分之單一性關係。況原起訴
      部分（八十八年度偵字第一０一三一號、八十八年度偵字
      第一三三六三號）經臺灣高等法院臺南分院九十四年度重
      訴更(一)字第二八四號判決被告無罪，並經最高法院駁回檢
      察官上訴而確定，則原起訴事實亦經認定為不成立或不能
      證明犯罪，自與前開併案部分（即本案被告誣告丙○○部
      分）無不可分關係，亦即上訴審（臺灣高等法院臺南分院
      ）亦不得就該部分併為實體上之審判，從而，本案既未經
      法院為實體上審判，即無既判力，檢察官就此部分另行偵
      查起訴，於法並無不合，本院自應予審理，合先敘明。
（二）被告固否認八十九年二月十七日提出告訴狀向臺灣高雄地
      方法院檢察署申告丙○○侵占罪嫌。惟查，本院審酌附卷
      之前開告訴狀字跡與被告歷次向本院提出答辯狀內文字字
      跡之筆順、勾勒方式完全相同，顯然為同一人所書寫。又
      該告訴狀所附信封地址，亦與被告前科表所載八十九年間
      之住址相符，是被告空言否認前開告訴狀為伊書寫、非伊
      具狀提出云云，顯係臨訟狡辯。況被告於臺灣臺南地方法
      院檢察署八十九年度偵字第六九三四號誣告案件，於八十
      九年七月十一日偵查庭訊問時，亦不否認前開告訴狀申告
      丙○○無故檢查及扣押駕照之情節，益徵被告確實虛構丙
      ○○「無故」檢查其駕照，又未發「收據」、「無故」扣
      押其駕照等節，而向該管公務員申告丙○○侵占罪嫌，至
      為灼然。
（三）按誣告罪之成立以意圖他人受刑事處分或懲戒處分，而為
      虛偽之告訴告發報告者為要件。所謂虛偽係指明知無此事
      實故意捏造而言，最高法院四十年度臺上字第八八號判例
      可資參照。經查：
    1.證人丙○○於偵查中證稱：「之前在東門路一段三五八號
      寶島銀行前，就發現他形跡可疑，未戴安全帽，通過後又
      發現他機車未懸掛車牌，因當時車況不適合盤查，一直跟
      到遠東銀行前才攔他，他出示駕照已過期，且引擎號碼經
      查詢電腦檔沒有車籍資料，所以就對他提出告發，扣留他
      駕照，並移送臺南市裁決所。」、「他說他之前是台北市
      交通大隊員警退下來，要我們放他一馬，我們還是依法辦
      理，他開始咆哮，我們還是告發，並交給他告發單，移送
      法辦，他就說要告我們，後來就有臺南、高雄地檢及上層
      說要來調資料」等語，有臺南市警察局第一分局東門派出
      所八十九年一月十四日之服勤人員勤務分配表及告發單各
      一紙在卷可稽。次查，被告於本院準備程序時亦供稱證人
      丙○○當時係開巡邏車將伊攔下來，要伊提出行照、駕照
      ，顯見被告當時明知證人丙○○確實在執行職務中。又被
      告亦不否認係在臺南市○○路遠東銀行前遭證人丙○○攔
      下乙節，參以被告當時住址為臺南市○○街一六五巷十二
      號，此與東門路遠東銀行之間顯有相當距離，被告辯稱伊
      無騎乘機車，而係一路將機車牽往遠東銀行該址，證人丙
      ○○卻無故攔下盤檢云云，顯與常情不符，足見證人丙○
      ○前述係發現被告未戴安全帽、所騎乘機車未懸掛車牌，
      形跡可疑，乃依法行使職權攔檢被告乙節確實無誤。又查
      證人丙○○與被告並無任何宿怨，衡情，證人丙○○並無
      誣陷被告之理，堪認證人丙○○上開證述情節與事實相符
      。
    2.再者，證人丙○○於上開時地攔查被告，經查閱發現被告
      出示之駕照過期，又未懸掛車牌，且引擎號碼經查詢電腦
      檔案沒有車籍資料，乃簽註違規事實：「駕照逾期（8.
      3.日止）」、「未領用牌照行駛道路」等語，並開具舉發
      道路交通事件通知單交被告簽收，予以告發，再依道路交
      通管理處罰條例第二十二條第一項第六款及第二項「持逾
      期之駕駛執照駕車者，應扣繳之」之規定，扣押被告駕照
      乙節，業經證人丙○○證述無訛，並有通知單一紙在卷可
      稽。被告雖否認曾收受前開通知單，惟通知單上簽有「甲
      ○○」署名，且前開署名與被告前於臺灣臺南地方法院檢
      察署八十九年偵字第六九三四號誣告案件八十九年七月十
      一日偵查庭訊後，被告以受訊人名義署名「甲○○」之字
      跡筆順完全相同，堪認係屬同一人所簽立，是被告否認簽
      受前開通知單云云，自難憑採。
    3.末查，被告「明知」證人丙○○係依法執行職務中，要求
      伊提出駕照予以查核，嗣因被告駕照逾期，依法予以扣押
      ，並開具通知單交被告收執乙節，卻仍於八十九年二月十
      七日提出告訴狀，向臺灣高雄地方法院檢察署檢察官申告
      證人丙○○「無故檢查」、「未開收據」、「無故扣押」
      ，顯有侵占罪嫌等虛妄之情節，業如前述，顯見被告主觀
      上確係基於意圖證人丙○○受刑事處分之目的，而向該管
      公務員誣告，至為顯明。而被告既然簽收通知單，該通知
      單上又載明舉發違反法條為「道路交通管理處罰條例第二
      十二條第一項」，並註明代保管物件「駕照」，卻仍申告
      證人丙○○無故扣押伊駕照，未開收據等情節，衡諸上節
      ，已非被告誤會錯認所致，顯係被告故意捏造不實事項，
      遂行丙○○受刑事處分之目的。再者，證人丙○○若無開
      具通知單告發被告違規之事實，卻逕行扣押被告所有駕照
      ，即有受刑事處分之可能，而證人丙○○因被告前開捏造
      不實事項提出誣告告訴狀後，總計前往法院、地檢署開庭
      次數不下十次乙節，亦經證人丙○○證述無誤，足見證人
      丙○○確因被告虛偽之申告而有受刑事處分之危險。
（三）綜上各情相互酌參，被告甲○○既明知證人丙○○於依法
      執行職務時，發現被告駕照逾期仍騎乘機車之違規情節，
      乃依法告發，開具通知單並扣押前開逾期駕照乙節，確屬
      真實。被告卻於八十九年二月十七日向臺灣高雄地方法院
      檢察署申告丙○○無故檢查及未開收據（告發單）卻扣押
      駕照諸情，即係故意捏造虛偽之申告，意在使丙○○受刑
      事處分，而被告前開誣告行為，亦使證人丙○○確實受有
      刑事處分之危險，從而，本案事證明確，被告前開誣告之
      犯行，堪予認定。
二、核被告甲○○所為，係犯刑法第一百六十九條第一項之誣告
    罪。爰審酌被告犯罪之動機、目的係因證人丙○○發現被告
    違規事實未予通融，仍依法執行職務，被告因而虛構不實事
    項誣告丙○○侵占罪嫌，遂行報復之不滿心態，使執法人員
    飽受困擾，並嚴重浪費司法資源，其所生危害重大，且犯後
    猶矢口否認犯行，足見其態度欠佳，非以嚴懲，難收其效等
    一切情狀，量處如主文所示之刑，以資儆懲。
據上論斷，應依刑事訴訟法第二百九十九條第一項前段，刑法第
一百六十九條第一項，判決如主文。
本案經檢察官乙○○到庭執行職務
中    華    民    國    95    年    7     月    26    日
                  刑事第三庭  審判長法  官  陳振謙
                                    法  官  鍾邦久
                                    法  官  王慧娟
以上正本證明與原本無異。
如不服本判決，應於判決送達後10日內，向本院提出上訴狀。
                                    書記官  陳淑貞
中    華    民    國    95    年    7     月    26    日
附錄引用法條：
中華民國刑法第169條第1項
意圖他人受刑事或懲戒處分，向該管公務員誣告者，處 7 年以下
有期徒刑。


司法院資訊處製作；財團法人民間司法改革基金會備份。
